臺灣高雄地方法院刑事判決　　　　　　　　　　　　　九十三年度訴字第一七五號
　　公　訴　人　臺灣高雄地方法院檢察署檢察官
　　被　　　告　丙○○
　　　　　　　　乙○○
　　右　二　人
　　指定辯護人　本院公設辯護人　己○○
右列被告因違反槍砲彈藥刀械管制條例案件，經檢察官提起公訴（九十二年度偵字第
二○二八三號），本院判決如左：
    主  文
丙○○未經許可，製造可發射子彈具有殺傷力之土造霰彈槍，處有期徒刑伍年陸月，
併科罰金新臺幣壹拾伍萬元，罰金如易服勞役，以新臺幣玖佰元即銀元參佰元折算壹
日。扣案具殺傷力之土造霰彈槍壹枝（槍枝管制編號：0000000000號）、
改造霰彈玖顆、制式霰彈肆顆、通槍管白鐵條壹支、長、短鐵管各貳支、鑽孔機壹台
、黑色霹靂包壹只均沒收。
乙○○無罪。
  事  實
一、丙○○平日以從事鐵工為業，明知具有殺傷力之土造霰彈槍、子彈為管制之違禁
    物品，非經中央主管機關許可，不得製造、持有，竟在不詳地點購買白鐵管，於
    民國九十二年九月三十日，未經許可，在高雄縣美濃鎮○○里○○街一○九號住
    處倉庫內，以其所有之鑽孔機將白鐵管車通，製造成足以供組成具殺傷力之槍枝
    主要零件金屬槍管一支，再以其在不詳時、地拾得之槍托一支組裝成可發射霰彈
    而具殺傷力之土造霰彈槍一枝，並未經任何許可而持有之。丙○○為試驗其製造
    之槍枝性能，復基於持有子彈之犯意，於九十一年九月間在不詳地點拾得可供土
    造霰彈槍發射用具有殺傷力之改造霰彈十五顆（送鑑定時試射其中五發）、制式
    霰彈四顆，並即未經許可而無故持有上開子彈。復於製造完成槍枝後，於九十二
    年十月二日晚間八時許，未經許可而持上開土造霰彈槍、子彈，駕駛車號ＶＱ─
    四三九八號篷式自小貨車（下稱自小貨車），附載不知情之乙○○前往高雄縣美
    濃鎮某處山區野溪抓蝦時，即單獨持槍枝、子彈上山試射一發子彈，於當日晚間
    十時三十分許，回程行經高雄縣美濃鎮○○里○○道路旁河堤路時，為巡邏員警
    丁○○盤檢查獲，並在該車右前座之左邊地板上扣得以黑色膠布包裹之槍管一支
    ，在排檔桿旁之黑色霹靂包內扣得改造霰彈十四顆（送鑑定時試射其中五顆）、
    制式霰彈四顆，在車後地板上扣得以衣服包裹之槍托（連同板機）一個及供通槍
    管所用之白鐵條一支等物。嗣於同年月三日上午十一時三十分許，員警復持本院
    核發之搜索票前往丙○○之上開住處執行搜索，並查扣其所有供製造槍枝所用之
    長、短鐵管各二支、鑽孔機一台等物。
二、案經高雄縣政府警察局移送臺灣高雄地方法院檢察署檢察官偵查起訴。
    理  由
壹、有罪部分：
一、右揭事實，業據被告丙○○於警詢、偵查及本院審理時坦承不諱，且有搜索扣押
    筆錄、責付保管單、相片八幀在卷及土造霰彈槍一枝（槍枝管制編號：0000
    000000號）、改造霰彈十四顆、制式霰彈四顆、供製造槍枝工具之長短鐵
    管各二支、鑽孔機一台等物扣案可佐，而扣案之槍、彈，經送內政部警政署刑事
    警察局鑑驗結果，認：「一、送鑑土造霰彈槍壹枝（槍枝管制編號000000
    0000），認係土造長槍，以打擊底火引爆槍管內火藥為發射動力，機械性能
    良好，可供發射口徑十二ｇａｕｇｅ制式霰彈使用，認具殺傷力；二、送鑑改造
  霰彈壹拾肆顆，鑑驗情形如下：（一）壹拾壹顆，認均係將口徑十二ｇａｕｇｅ
    制式霰彈換裝鉛彈丸及鋼珠改造而成之改造子彈，採樣肆顆試射，均凸擊發，認
    具殺傷力。（二）參顆，認均係由口徑十二ｇａｕｇｅ制式霰彈換裝土造金屬彈
    頭改造而成之改造子彈，經採樣壹顆試射，可擊發，認具殺傷力；三、送鑑制式
    霰彈肆顆，認均係口徑十二ｇａｕｇｅ之制式霰彈，認均具殺傷力。」等情，有
    內政部警政署九十二年十二月十日刑鑑字第○九二○一九六三二九號槍彈鑑定書
    一紙在卷可憑，足認被告丙○○自白與事實相符，被告丙○○犯行，應可採信。
    綜上所述，本係事證明確，被告犯行，洵堪認定。
二、查上開扣案之土造霰彈槍、霰彈，係屬槍砲彈藥刀械管制條例第四條第一項第一
    款、第二款規定明文查禁之其他可發射子彈具有殺傷力之各式槍砲、子彈，已詳
    如前述，是依同條例第五條規定，非經中央主管機關許可，不得製造、販賣、運
    輸、轉讓、出租、出借、持有、寄藏或陳列該等查禁之槍枝、子彈。是核被告丙○○所為，係分別觸犯槍砲彈藥刀械管制條例第十一條第一項未經許可製造其他
    可發射子彈具有殺傷力之槍枝罪，及同條例第十二條第四項之未經許可持有子彈
    罪。被告丙○○持有土造霰彈槍之低度行為，為製造土造霰彈槍之高度行為所吸
    收，不另論處。又被告丙○○所犯未經許可製造其他可發射子彈具有殺傷力之霰
    彈槍及持有子彈之行為，為一行為觸犯數罪名之想像競合犯，應依刑法第五十五
    條前段規定，從一重論以槍砲彈藥刀械管制條例第十一條第一項之罪。爰審酌被
    告丙○○非法製造可發射子彈具有殺傷力之土造霰彈槍、持有子彈之行為，雖對
    於社會治安藏著高度危險，然其尚無將之作為不法使用，且數量非鉅，又其並無
    前科，有臺灣高等法院被告全國前案紀錄表及臺灣高雄地方法院檢察署刑案查註
    紀錄表各乙紙在卷可按，且犯後坦承犯行等一切情狀，量處如主文所示之刑，併
    就所處罰金刑部分，諭知易服勞役之折算標準。
三、扣案之土造霰彈槍一枝（槍枝管制編號0000000000號）及具殺傷力之
    改造霰彈九顆、制式霰彈四顆，均屬違禁物，應依刑法第三十八條第一項第一款
    之規定宣告沒收。扣案之通槍管白鐵管一支、長、短鐵管各二支、鑽孔機一台，
    為被告丙○○所有，並供其製造土造霰彈槍所用；黑色霹靂包一只係供其持有子
    彈所用之物，業經被告丙○○供述明確，應依刑法第三十八條第一項第二款宣告
    沒收。其餘扣案之膠帶一捲、打火機一個、尖嘴鉗一支、老虎鉗一支、車床一台
    等物，缺乏證據證明係供或預備供前揭犯罪之用，又非違禁物，爰不為沒收宣告
    。至於送鑑試射之子彈五顆，試射後已無殺傷力，非屬違禁物及其自行試射子彈
    一顆，業已滅失，自均無庸宣告沒收。
貳、無罪部分：
一、公訴意旨另以：被告乙○○於九十二年十月二日晚間，夥同被告丙○○，共同未
    經許可而持上開可發射子彈具有殺傷力之土造霰彈槍一支，及改造霰彈十四顆、
    制式霰彈四顆，由被告丙○○駕駛車號ＶＱ─四三九八號篷式自小貨車，附載被
    告乙○○前往高雄縣美濃鎮山上狩獵，於當日晚間十時三十分許，行經高雄縣美
    濃鎮○○里○○道路旁河堤路時，當場為巡邏員警查獲，並在自小貨車被告乙○○所坐之右前座椅墊下查獲槍托（連同板機），在座位旁發現槍管及霰彈十八顆
    （送鑑定時試射其中五顆）。因認被告乙○○與丙○○共犯槍砲彈藥刀械管制條
    例第十一條第四項未經許可持有其他可發射子彈具殺傷力之槍砲罪及同條例第十
    二條第四項之未經許可持有子彈罪嫌云云。
二、公訴人認被告乙○○涉有前開罪嫌，無非以被告乙○○於警詢時自承與丙○○去
    打獵云云及證人戊○○於警詢時證述被告乙○○係受被告丙○○邀請一同上山打
    獵云云；又被告丙○○之自小貨車內部狹隘，被告乙○○顯不可能無視於該批槍
    彈存在之等情為其論據。
三、按犯罪事實應依證據認定之，無證據不得認定犯罪事實，又不能證明被告犯罪者
    ，應諭知無罪之判決，刑事訴訟法第一百五十四條第二項、第三百零一條第一項
    分別定有明文。而認定不利於被告之事實須依積極證據，茍積極證據不足為不利
    於被告事實之認定時，即應為有利於被告之認定，更不必有何有利之證據，又事
    實之認定，應憑證據，如未能發現相當證據，或證據不足以證明，自不能以推測
    或擬制之方法，為裁判基礎，且認定犯罪事實，所憑之證據，雖不以直接證據為
    限，間接證據亦包括在內，然無論直接或間接證據，其為訴訟上之證明，須於通
    常一般之人均不致於有所懷疑，而得確信其為真實之程度者，始得據之為有罪之
    認定，最高法院分別著有三十年上字第八一六號、四十年台上第八六號、七十六
    年台上第四九八六號判例可資參照。
四、訊據被告乙○○堅決否認有共同未經許可，持有槍枝、子彈等犯行，並以：是去
    抓蝦，不知道丙○○上山作何事，當時天色已暗且該自小貨車車內凌亂，並沒有
    看見車上有槍、彈等語置辯。經查：
（一）共同被告丙○○於偵查中及本院審理時均供稱，九十二年十月二日當晚係與乙○○相邀去野溪抓蝦，當晚伊帶甫製造完成之槍枝及拾得子彈去試射打樹葉，
      試射當時被告乙○○沒有在場，而且乙○○對於其單獨上山試射之事並不知情
      ；另證人即巡邏員警丁○○亦證稱，於被告乙○○警詢時，有聽到說是去抓蝦
      等語，核與證人戊○○於本院審理時亦結證稱：九十二年十月二日係伊邀乙○○去抓鳥，因伊臨時有事，錯過乙○○，同日晚上十時許伊打電話給乙○○時
      ，乙○○告知係在抓蝦等語相符，足認被告辯稱是去抓蝦等語，應堪採信。
（二）次查，被告丙○○歷次供述皆稱，被告乙○○不知道有槍、彈置放於自小貨車
      ，佐以證人丁○○證稱，查獲時被告丙○○之車內凌亂，以乙○○的位置，應
      該看不到槍；查獲的槍管以黑色膠布包裹，槍托（連同板機）以衣服包裹；握
      到槍管時不知道是槍，後來手電筒一照才知道是槍管；查獲霰彈是放在霹靂包
      裡面，排檔桿旁邊等語（見本院九十三年三月十八日審判筆錄），復有查獲該
      車車內照片七幀附卷可稽，顯見丙○○是將槍枝拆卸分開置放，子彈則係置放
      在黑色霹靂包內，是被告乙○○上車之際，是否知悉車上有槍彈一節，尚非無
      疑。
（三）再查，被告二人雖曾有一、二面之緣，然彼此原不相識，案發當日被告乙○○
      係因錯過證人戊○○，方臨時起意與被告丙○○同行，業據證人戊○○證述明
      確，是以被告二人既係在偶然狀況下巧遇同行，堪認被告乙○○對被告丙○○
      將槍、彈置放車內乙事事先並不知情，故縱使認為被告乙○○上車後有發現槍
      、彈，然不能僅以被告丙○○在被告乙○○不知情下，將槍、彈攜放車內，遽
      認被告二人具有共同將上開槍、彈置於自己實力支配之下，並有持續持有相當
      時間之意圖，而論斷被告乙○○有共同持有之犯意聯絡及行為分擔。
五、綜上所述，被告乙○○辯稱：伊不知丙○○持有槍彈一節，應可採信，公訴人指
    訴被告乙○○非法持有槍彈之論據，均不足採為論罪之依據。此外，復查無其他
    積極證據足資認定被告乙○○有前開犯行，揆諸前揭判例意旨，本案既不能證明
    被告乙○○犯罪，應為被告乙○○無罪判決之諭知。
據上論斷，應依刑事訴訟法第二百九十九條第一項前段、第三百零一條第一項前段，
槍砲彈藥刀械管制條例第十一條第一項、第十二條第四項，刑法第十一條前段、第五
十五條、第四十二條第二項、第三十八條第一項第一款、第二款，罰金罰鍰提高標準
條例第二條，現行法規所定貨幣單位折算新臺幣條例第二條，判決如主文。
本案經檢察官甲○○到庭執行職務。
中      華      民      國      九十三      年    三    月    三十     日
                                  臺灣高雄地方法院刑事第一庭
                                        審判長法  官  林水城
                                              法  官  方百正
                                              法  官  陳銘珠
右正本證明與原本無異。
如不服本判決，應於判決送達後十日內，向本院提出上訴狀。
                                              書記官  謝群育
中    華    民    國      九十三      年      三      月    三十一      日
